【裁判字號】    99,交上訴,65
【裁判日期】    990804
【裁判案由】    公共危險等
【裁判全文】
臺灣高等法院刑事判決                99年度交上訴字第65號
上  訴  人  臺灣臺北地方法院檢察署檢察官
上  訴  人
即  被  告  甲○○
選任辯護人  林長青律師
上列上訴人因被告公共危險等案件，不服臺灣臺北地方法院99年
度交訴字第22號，中華民國99年4月16日第一審判決（起訴案號
：臺灣臺北地方法院檢察署98年度偵字第27674號），提起上訴
，本院判決如下：
    主  文
上訴駁回。
甲○○緩刑貳年。
    事  實
一、甲○○於民國（下同）98年10月8日下午2時許，駕駛DZ-049
    0號自用小客貨車，沿臺北縣新店市○○街往安康路方向行
    駛，行經安民街93號前，本應注意兩車併行時應保持安全車
    距，且依當時之天候晴、日間自然光線、柏油路面乾燥、無
    缺陷、無障礙物之情形，並無不能注意之情事，竟疏未注意
    及此，未保持安全車距，致其右邊車身擦撞由乙○○所騎乘
    而同向併行之AOV-361號重型機車之左車身，導致乙○○人
    車倒地，因而受有右脛骨骨折之傷害。甲○○見乙○○人車
    倒地後，竟另基於肇事逃逸之犯意，未上前查看加以救護，
    即駕車離開現場而逃逸。
二、案經乙○○訴由臺北縣政府警察局新店分局報告臺灣臺北地
    方法院檢察署檢察官偵查起訴。
    理  由
壹、程序部分：
    按被告以外之人於審判外之言詞或書面陳述，除法律有規定
    者外，不得作為證據。被告以外之人於偵查中向檢察官所為
    之陳述，除顯有不可信之情況者外，得為證據。被告以外之
    人於審判外之陳述，雖不符前4條之規定，而經當事人於審
    判程序同意作為證據，法院審酌該言詞陳述或書面陳述作成
    時之情況，認為適當者，亦得為證據。當事人於法院調查證
    據時，知有第159條第1項不得為證據之情形，而未於言詞辯
    論終結前聲明異議者，視為有前項之同意。刑事訴訟法第15
    9條之5定有明文。本件認定事實所引用之卷內所有供述證據
    ，並無證據證明係公務員違背法定程序所取得，與本案亦有
    自然之關連性，被告於本院準備程序迄至本案言詞辯論終結
    ，均不爭執該等卷證之證據能力（見本院卷第26頁、第41頁
    背面）。且卷內之文書證據，亦無刑事訴訟法第159條之4之
    顯有不可信之情況或其他不得作為證據之情形，本院認引為
    證據為適當，是依刑事訴訟法第159條之4、159條之5等規定
    ，下述認定事實所引用之證據方法依法均應認有證據能力。
貳、實體部分：
一、上揭犯罪事實，業據被告甲○○於本院審理時坦承不諱（見
    本院卷第41頁背面）。且查：
  (一)告訴人於98年10月8日下午2時許，在臺北縣新店市○○街93
    號前，因車禍遭擦撞倒地，受有右脛骨骨折之傷害，當時被
    告駕駛DZ-0490號自用小客貨車，行經該處，曾暫停觀看告
    訴人狀況，當時住在臺北縣新店市○○街93號之黃亞興聽到
    機車倒地聲音外出察看，路過之人叫黃亞興抄下DZ-0490之
    車號之事實，業據告訴人於警詢、檢察官訊問及原審99年3
    月26日審理時指述明確（偵卷第4至6頁、第42至43頁、第50
    至51頁、原審卷第24頁），核與證人黃亞興警詢及檢察官訊
    問（偵卷第10頁、第61至62頁）所述情節相符，並有臺北縣
    政府警察局新店交通分隊之交通事故現場圖、調查報告表、
    分析研判表各1份、車損照片12張（偵卷第10至23頁）及告
    訴人之財團法人佛教慈濟醫院台北分院診斷證明書1紙（偵
    卷24頁）在卷可稽。
  (二)至被告與告訴人發生碰撞之原因，告訴人於98年10月15日警
    詢時指述：告訴人當時騎乘AOV-361號普通重機車，沿安民
    街直行往安康路方向行駛，被告駕駛DZ-0490號（車號係目
    擊者提供警方）自小貨車由後方行駛而來並欲超越，被告超
    越至告訴人左側時，告訴人始發覺並向右邊閃避，仍遭擦撞
    ，導致其人車倒地，機車左側腳踏板位置破損，右側因倒地
    而造成車殼有擦痕，告訴人並因而受傷，當時雖未看到車號
    及駕駛，但有看到肇事車輛為福特廠牌、深色車身下方是銀
    色之箱型車，並能確認現在在新店交通分隊之DZ-0490號即
    為肇事車輛（偵卷第7至8頁）等語。於98年12月15日檢察官
    訊問時具結證稱：當時被告車子由告訴人左後方過來要超車
    ，告訴人覺得距離太近，就向右閃避，但被告車子右後側撞
    到告訴人機車左後方，告訴人就人車倒地，被告有把車子停
    下後又再度開走，並未過來詢問狀況（偵卷第43頁）等語。
    是依照告訴人之指述，被告係因欲超越告訴人之機車，惟未
    保持足夠之併行距離而與告訴人發生擦撞。
  (三)依照現場圖（偵卷第11頁）所示，告訴人機車之刮地痕在其
    行向車道中間，距離白線約1.6公尺，並幾與行向平行向前
    延伸約4.5公尺，可以見得告訴人機車倒地之時，係行駛於
    其行向車道之中間，而與其上開所述相符。再參考告訴人所
    指與被告發生碰撞之位置，告訴人既然行駛於道路中央，而
    其左後車身與被告自小客貨車之右後車身發生碰撞，顯見被
    告在碰撞當時其車身應在告訴人機車之左側，是被告之車身
    已有部分跨越黃色分向線，確係處於欲自後由左邊超越告訴
    人機車之狀況無誤。是告訴人上開指述，應屬可信。
  (四)復觀諸被告駕駛之DZ-0490號自小客貨車，其車身右後方，
    也確實有黑色刮痕、擦痕存在，而與告訴人機車左側車身之
    刮痕高度相符（見偵卷第18頁、第22頁、第23頁照片），是
    被告確與告訴人發生擦撞，導致告訴人倒地受傷。
  (五)又證人黃亞興於98年10月15日警詢時證稱：伊當時在臺北縣
    新店市○○街93號屋內，聽到機車倒地聲後外出察看，並未
    目擊告訴人交通事故發生，當時告訴人已倒在路口，因為伊
    有近視看不清楚車號，但看到車子停放在轉彎處，經過的路
    人叫伊記下DZ-0490號車號（偵卷第10頁）等語。於99年1月
    14日檢察官訊問時具結證稱：當時有聽到聲音沒有看到過程
    ，其一聽到聲音馬上出來，出來看時因近視看不到車號，但
    看到該部車停在前面約20至30公尺處，駕駛有下來看一下又
    上車，旁邊路人看到車號念出來由其記下，當時經過的車子
    應該就只有開走的那輛車（偵卷第62頁）等語。是證人黃亞
    興明確指出其在安民街93號屋內，一聽到機車跌倒，就馬上
    走出來，只看到一輛車停放在前方20至30公尺處，路人叫其
    記下DZ-0490號之車號等情。而被告業於本院自承其確有肇
    事後逃逸之行為。
  (六)綜上所述，被告過失傷害及肇事逃逸等犯行應堪認定。
二、核被告所為，係犯刑法第284條第1項前段之過失傷害罪及同
    法第185條之4之肇事逃逸罪。又其所犯如上所述各罪，犯意
    各別，行為互殊，均應予分論併罰。
三、原審適用刑法第284條第1項前段、第185條之4、第51條第5
    款，刑法施行法第1條之1規定，審酌被告並無前科，有本院
    被告前案紀錄表1份附卷可考，其因超車未注意併行距離，
    致與告訴人機車發生擦撞而肇事，造成告訴人車倒人傷，復
    另起肇事逃逸之犯意，僅遠遠停車觀望後即駕車離去，棄告
    訴人倒在路中間而不顧，及犯後否認犯罪，未賠償告訴人任
    何費用，全無悔意等犯罪之動機、目的、手段及造成之損害
    等一切情狀，就過失傷害罪部分，處有期徒刑4月，就肇事
    逃逸罪部分，處有期徒刑8月，並定應執行刑有期徒刑10月
    。經核認事用法均無不合，量刑亦屬妥適。檢察官循告訴人
    請求上訴，上訴意旨略以：被告未賠償任何費用，且態度惡
    劣，原審量刑過輕云云，惟被告業於本院坦承犯行，且與告
    訴人達成和解，是檢察官上訴無理由；被告上訴否認犯罪，
    亦無理由，均應予以駁回。末查被告甲○○未曾因故意犯罪
    受有期徒刑以上之宣告，有本院被告全國前案紀錄表在卷可
    稽，其因一時未盡注意義務，致罹刑章，且於本院已坦承犯
    行，表示悔意，並與告訴人乙○○和解，有和解書一份在卷
    可稽（見本院卷第45至46頁），足認經此偵、審暨科刑教訓
    後，當知所警惕，信無再犯之虞，本院因認對其宣告之刑以
    暫不執行為適當，爰依刑法第74條第1項第1款之規定，併諭
    知緩刑2年，以啟自新。
據上論斷，應依刑事訴訟法第368條，刑法第74條第1項第1款，
判決如主文。
本案經檢察官許仲瑩到庭執行職務。
中    華    民    國    99    年    8     月    4     日
                  刑事第十七庭  審判長法  官  王聰明
                                      法  官  黃雅芬
                                      法  官  陳世宗
以上正本證明與原本無異。
肇事逃逸部分如不服本判決，應於收受送達後10日內向本院提出
上訴書狀，其未敘述上訴之理由者並得於提起上訴後10日內向本
院補提理由書（均須按他造當事人之人數附繕本）「切勿逕送上
級法院」。
過失傷害部分不得上訴。
                                      書記官  李佳穎
中    華    民    國    99    年    8     月    4     日

司法院資訊處製作；財團法人民間司法改革基金會備份。
